【裁判字號】    92,簡上,31
【裁判日期】    921007
【裁判案由】    違反野生動物保育法
【裁判全文】
臺灣臺東地方法院刑事判決                          九十二年度簡上字第三一號
    上  訴  人
    即  被  告  甲○○
右被告因違反野生動物保育法案件，不服本院簡易庭於中華民國九十二年五月五日所
為九十二年度東簡字第二００號第一審簡易判決（聲請簡易判決處刑書案號：臺灣臺
東地方法院檢察署九十二年度偵字第七二七號），提起上訴，本院合議庭第二審判決
如左：
    主  文
原判決撤銷。
甲○○違反使用禁止架設網具之方式，獵捕保育類野生動物，處有期徒刑參月，如易
科罰金，以參佰元折算壹日；緩刑貳年。扣案之烏頭翁參隻、捕鳥網參張均沒收。
    事實及理由
一、本院認定之事實、證據與原審判決書之記載相同，茲引用之（如附件）。
二、本件上訴意旨略以：上訴人因種植之農作物遭鳥類嚴重損害，影響生計，為達驅
    趕嚇阻目的，始架設鳥網，並非基於獵捕之意思；且上訴人不識損害農作物之鳥
    類係烏頭翁，亦不知烏頭翁屬保育類動物；請求廢棄原判決，改為無罪之諭知等
    語。
三、按獵捕野生動物，不得以架設網具之方法為之，此為野生動物保育法第十九條第
    一項第四款所明定，上訴人不得諉為不知。且上訴人係以直豎竹竿方式架網獵捕
    鳥類，既有照片附卷可稽，且為上訴人所坦承無訛，其有可能使保育類之鳥類遭
    受獵捕，自為上訴人所認識，要不因上訴人是否知悉烏頭翁為保育類野生動物而
    有區別，且非單純驅趕嚇阻所可比擬。是上訴人明知而架網獵捕，並因而捕獲保
    育類動物，罪證已明，請求為無罪之諭知，自無足取。惟經本院當庭勘驗上訴人
    所提出之錄影帶一卷，拍攝地點為上訴人位於台東市○○路五十一巷之菜園內，
    勘驗結果為：錄影帶上時間為民國九十二年一月九日上午十時三十五分許，確實
    有葉菜類作物被啃食之情形，有一部分遭啃食之情況嚴重；在十二時二十一分許
    ，有烏頭翁正在啃食葉菜。是上訴人所述農作物遭鳥類嚴重損害之情為真。又上
    訴人恃耕作為生，因不諳野生動物保育法及野生動物危害農林作物獵捕申請之程
    序，致未依相關規定辦理，而誤罹刑典，難謂其有惡性，其犯罪情狀顯可憫恕，
    倘科以法定最低刑度，猶嫌過苛，爰依刑法第五十九條規定，減輕其刑。復審酌
    其犯罪手段輕微、所生之損害尚輕，素行良好、犯後態度坦承等一切情狀，爰量
    處如主文所示之刑，並諭知易科罰金之折算標準。原審予以論罪科刑，固非無見
    ，惟未審酌前揭減刑事由，遽以科處有期徒刑六月，實嫌過重，尚有可議，自屬
    無可維持，應予撤銷改判。末查，上訴人前未曾受有期徒刑以上刑之宣告，亦未
    曾有任何犯罪，有臺灣高等法院被告全國前案紀錄表一紙附卷可稽，其經此刑之
    教訓，當知警惕，應無再犯之虞，本院認前開對其所宣告之刑，以暫不執行為適
    當，併宣告緩刑二年，以啟自新。
據上論斷，應依刑事訴訟法第四百五十五條之一第一項、第三項、第三百七十三條、
第三百六十九條第一項前段、第二百九十九條第一項前段，野生動物保育法第四十一
條第一項第一款、第三款、第五十二條第一項，刑法第十一條、第四十一條第一項前
段、第七十四條第一款，罰金罰鍰提高標準條例第二條，判決如主文。
中    華    民    國      九十二      年      十      月        七      日
                                  臺灣臺東地方法院刑事庭
                                    審判長法  官  王增瑜
                                          法  官  魏于傑
  法  官  黃怡玲
右正本證明與原本無異。
本件不得上訴。
                                          書記官  王敏玉
中    華    民    國      九十二      年      十      月        八      日
附記
野生動物保育法第四十一條第一項第一款、第三款
有下列情形之一，處六月以上五年以下有期徒刑，得併科新台幣二十萬元
以上一百萬元以下罰金：
一  未具第十八條第一項第一款之條件，獵捕、宰殺保育類野生動物者。
三  違反第十九條第一項規定，使用禁止之方式，獵捕、宰殺保育類野生動物者。


司法院資訊處製作；財團法人民間司法改革基金會備份。
